臺灣臺南地方法院民事裁定
111年度事聲字第53號
異  議  人  大地莊園管理委員會

法定代理人  蕭鼎謙  
相  對  人  吳春燕  
上列當事人間聲請核發支付命令事件，異議人對於民國111年7月
19日本院司法事務官111年度司促字第11748號裁定所為之終局處
分聲明異議，本院裁定如下：
    主  文
異議駁回。
    理  由
一、按當事人對於司法事務官處理事件所為之終局處分，得於處
    分送達後10日之不變期間內，以書狀向司法事務官提出異議
    ；司法事務官認前項異議有理由時，應另為適當之處分；認
    異議為無理由者，應送請法院裁定之；法院認第1項之異議
    為有理由時，應為適當之裁定；認異議為無理由者，應以裁
    定駁回之，民事訴訟法第240條之4第1項前段、第2項及第3
    項分別定有明文。又民事訴訟法第513條固規定：「支付命
    令之聲請，不合於第508條至第511條之規定，或依聲請之意
    旨認債權人之請求為無理由者，法院應以裁定駁回之；就請
    求之一部不得發支付命令者，應僅就該部分之聲請駁回之。
    前項裁定，不得聲明不服」。惟司法事務官依法辦理法院組
    織法第17條之2相關業務時所為之處分，其書類名稱及效力
    雖與法院所為者相同，然其本質仍屬司法事務官之處分，則
    其所為處分之救濟程序自不宜排除民事訴訟法第240條之4規
    定之適用。查本院司法事務官於民國111年7月19日以111年
    度司促字第11748號裁定(下稱原裁定)駁回異議人聲請核發
    支付命令之聲請，該裁定於「111年7月22日」送達異議人，
    異議人於收受送達後10日內即「111年7月29日」具狀聲明異
    議，司法事務官認其異議無理由而送請本院裁定等情，有送
    達證書及抗告聲請狀附卷可參，是本件異議人聲明異議，程
    序上符合前開規定，本院自應就其異議有無理由予以審究，
    合先敘明。
二、異議意旨略以：相對人為臺南市麻豆區大地莊園社區之住戶
    ，自最後繳款期限屆至起，已積欠社區管理費逾2期以上，
    經發函催繳未果而聲請支付命令請求給付，故本件訴訟原因
    事實係發生在大地莊園社區坐落之臺南市無訛，且所謂實際
    居住之事實，除以該建物作為安身之所外，尚應包括維持作
    為安身處所之修繕、清理等保持建物使用之維護行為在内。
    而相對人擁有大地莊園社區之產權，為社區之區分所有權人
    ，不動產之經濟價值高達數百甚至數千萬元，若無定期維護
    、清理或使用，將大幅加速建物之折舊、毁損，按一般社會
    通念，殊難想像不動產所有權人會放置高價值之建物於不顧
    ，容任其價值產生貶損，相對人如定期維護、使用，豈有不
    知管理費繳納之理，更遑論其於購買社區之初，應已知悉社
    區管理費之繳納義務。又相對人未另行提供管理費之送達地
    址，應以相對人位在社區之地址即門牌號碼「臺南市○○區○○
    里○○○000號」為送達處所，方為合理。原裁定駁回異議人之
    聲請，容有違誤，爰依法聲明異議請求廢棄原裁定等語。
三、經查：
　㈠按訴訟，由被告住所地之法院管轄。被告住所地之法院不能
    行使職權者，由其居所地之法院管轄。訴之原因事實發生於
    被告居所地者，亦得由其居所地之法院管轄。支付命令之聲
    請，專屬債務人為被告時依民事訴訟法第1條、第2條、第6
    條或第20條規定有管轄權之法院管轄；支付命令之聲請，不
    合於第508條至第511條之規定，法院應以裁定駁回之，民事
    訴訟法第1條第1項、第510條、第513條第1項前段分別定有
    明文。次按民法第20條第1項關於住所設定之規定，乃兼採
    主觀主義及客觀主義，必須主觀上有久住一定地域之意思，
    客觀上有住於一定地域之事實，該一定之地域始為住所，當
    事人於戶政機關所登記之戶籍地址固非必為其民法上之住居
    所，然於無其他客觀事證足資佐證時，戶籍地址仍不失為非
    訟法院形式認定當事人住居所之依據。
  ㈡查相對人設籍在「桃園市○鎮區○○里0鄰○○街00號」，雖曾變
    更戶籍地址，惟未曾設籍在臺南市等情，此有相對人戶籍謄
    本(現戶部分)及個人戶籍資料(完整姓名)查詢結果(本院111
    年度司促字第11748號卷第29、47頁)在卷可稽，足見相對人
    之住所地係在「桃園市平鎮區」。異議人雖主張相對人之居
    所地係在大地莊園社區內之「臺南市○○區○○里○○○000號」，
    並以上開情詞為據。惟查，異議人曾於111年4月27日發函向
    相對人催繳管理費，該函送至「臺南市○○區○○里○○○000號」
    ，因拒收遭郵局退回，嗣寄至相對人戶籍地址「桃園市○鎮
    區○○里0鄰○○街00號」，方為相對人收受乙節，有大地莊園
    管理委員會寄發之郵政信件及收件回執(上開司促卷第15至1
    9頁)附卷可查，依此客觀事實即難認相對人有居住在「臺南
    市○○區○○里○○○000號」之情形。且相對人雖因持有產權而負
    有繳交管理費之義務，然此與相對人有無實際居住在購買之
    不動產，核屬二事，異議人亦未提出其他證據足以釋明相對
    人現居住在臺南市之事實。基此，並參酌上開法條規定及說
    明，本件應專屬相對人住所地法院即臺灣桃園地方法院管轄
    ，異議人支付命令之聲請既違背前揭專屬管轄之規定，其聲
    請即非適法，應予駁回。本院司法事務官裁定駁回異議人支
    付命令之聲請，並無違誤。異議意旨仍執前詞，指摘原裁定
    不當，求予廢棄，為無理由，應予駁回。
四、據上論結，本件異議為無理由，依民事訴訟法第240條之4第
    3項後段、第95條、第78條，裁定如主文。　　
中　　華　　民　　國　　111 　年　　8 　　月　　25　　日
                  民事第三庭  法  官　林勳煜
上列正本證明與原本無異。　　　　　　　　　
如不服本裁定應於送達後10日內向本院提出抗告狀，並應繳納抗
告費新臺幣1,000元。
中　　華　　民　　國　　111 　年　　8 　　月　　25　　日
　　　　　　　　　　　　　　　書記官  朱烈稽